【裁判字號】    89,抗,502
【裁判日期】    890717
【裁判案由】    聲請宣告沒收
【裁判全文】
臺灣高等法院臺中分院刑事裁定                      八十九年度抗字第五○二號
    抗  告  人  臺灣苗栗地方法院檢察署檢察官
    被      告  甲○○
右列抗告人因聲請宣告沒收案件，不服臺灣苗栗地方法院中華民國八十九年五月二十
二日裁定（八十九年度聲字第三四六號）提起抗告，本院裁定如左：
    主  文
抗告駁回。
    理  由
一、本件抗告意旨略以：扣案之吸食器除專供施用毒品之用外，殊難認尚可作其他用
    途，原裁定僅含糊言「本係可供其他用途之用」，惟究可供何種其他用途之用，
    並未言明，此種認定有不具理由之違法云云。
二、經查，抗告人前因承辦八十九年度毒偵字第四八○號被告違反毒品危害防制條例
    案件，就苗栗縣警察局刑警隊移送扣案之安非他命殘渣袋一個，因被告為不起訴
    處分確定後，以該扣案之安非他命殘渣袋係屬毒品危害防制條例第二條第二項第
    二款之第二級毒品，而聲請單獨沒收銷燬，依首揭之說明，應認本件此部份之聲
    請為正當，原審法院爰依刑事訴訟法第二百二十條、刑法第四十條但書，毒品危
    害防制條例第十八條第一項前段之規定宣告沒收銷燬之，核屬無誤。又毒品危害
    防制條例第四條第四項、第十一條第三項、第十八條第一項，所謂「專供施用毒
    品之器具」範圍為何，實務上常見有犯罪涉嫌人以玻璃瓶罐自製之簡易吸食器，
    是否包括在內？肯定說：以玻璃罐自製之簡易吸食器，其用途既係專供施用毒品
    之器具，自應依法予以處罰。否定說：所謂「專供施用毒品之器具」係指製作該
    物品之目的及使用上係專門供作施用毒品之器具而言，至於以其他日用物品併湊
    製造臨時替代使用之器具，應不包括在內，不能依毒品危害防制條例第四條第四
    項予以論處或沒收。實務上多數採否定說，亦即不能依毒品危害防制條例第四條
    第四項予以論處或沒收。因此另扣案之吸食器一組及玻璃頭一個，原審認定僅係
    被告所有而供其犯罪即施用第二級毒品之用，自尚非為毒品危害防制條例第十八
    條第一項前段所稱「專供施用毒品器具」，而為違禁物，而揆諸上開法條規定，
    得單獨宣告沒收之物，限於違禁物，上開扣案之吸食器一組及玻璃頭一個，既非
屬違禁物，自無從宣告沒收，抗告人此部份之聲請即無由准許，因而予以裁定駁
    回。經核於法並無不合。故本件抗告，並無理由，應予駁回。
三、據上論結，應依刑事訴訟法第四百十二條，裁定如主文。
中      華      民      國    八十九    年      七      月     十九     日
                                  臺灣高等法院臺中分院刑事第十庭
                                        審判長法  官  林  照  明
                                              法  官  李  寶  堂
                                              法  官  蕭  廣  政
右正本證明與原本無異。
不得再抗告。
                                               書記官  黃  禎  祥
中      華      民      國     八十九     年      七      月    二十    日
                                                                        Ｋ


司法院資訊處製作；財團法人民間司法改革基金會備份。
